臺灣苗栗地方法院刑事判決　　　　　　　　　　　　　九十三年度簡上字第二四號
　　上　訴　人　臺灣苗栗地方法院檢察署檢察官
　　被　　　告　甲○○
右上訴人因被告竊盜案件，不服本院苗栗簡易庭九十二年度苗簡字第九六二號，中華
民國九十二年十二月十八日第一審簡易判決（聲請簡易判決處刑案號：台灣苗栗地方
法院檢察署九十二年度偵字第四三四六號），提起上訴，本院管轄之第二審合議庭判
決如左：
    主  文
原判決撤銷。
甲○○攜帶兇器竊盜，處有期徒刑陸月，如易科罰金，以佰元折算壹日。扣案之尖
嘴鉗及一字型起子各貳支，均沒收。
    事實及理由
一、上訴意旨略以：按機車引擎號碼，係機車製造廠商出廠之標誌，乃表示一定用意
    之證明，依刑法第二百二十條規定，應以私文書論。被告將原有舊機車上之引擎
    號碼鋸下，用強力膠黏貼於另一機車引擎上，乃具有創設性，應屬偽造而非變造
    （最高法院六十六年度台上字第一九六一號判例意旨參照）。是被告所為，應係
    觸犯刑法第二百二十條、第二百十條之偽造私文書罪，原判決認定所犯係刑法第
    二百十二條偽造特許證罪，容有誤會，請撤銷原判決，另為妥適之判決。
二、犯罪事實：甲○○意圖為自己不法之所有，於民國九十二年六月二十二日上午七
    時許，在新竹縣新豐鄉○○街四十號前，攜帶客觀上對人之生命、身體及安全構
    成威脅，而足供為兇器使用之尖嘴鉗二支及一字型起子二支等工具，以破壞車輛
    門鎖及電門以啟動之方式，竊取乙○○所有停放於該處之車牌號碼三Ｆ─五七六
    二號自用小客車，得手後將該車前後車牌二面丟棄，並改懸掛自己原使用之ＤＬ
    ─００九七號車牌二面（該車體已撞毀），留供己用。復於同年六月下旬某日，
    基於行使偽造私文書之犯意，在苗栗縣頭份鎮○○里○鄰○○○路五０八號其住
    處，先將上述竊得之三Ｆ─五七六二號自用小客車之引擎號碼予以磨滅，再將自
    己原使用之ＤＬ─００九七號汽車之「ＶＡ—ＡＭ３０７３７」號引擎號碼切下
    後，以強力接著劑黏貼於上述贓車之引擎號碼位置上，並駕駛該竊得之贓車於道
    路上，避免警方追緝而使用之，足以生損害於乙○○及監理機關對該車輛管理之
    正確性。嗣於同年十一月三日十四時三十分許，在苗栗縣頭份鎮○○○路三一一
    巷十八號前停車場為警查獲。案經苗栗縣警察局報請臺灣苗栗地方法院檢察署檢
    察官偵查起訴。
三、認定被告犯罪所憑之証據及理由：右揭事實，業據被告甲○○於偵查及本院審理
    時坦承不諱（見九十二年十一月三日偵查筆錄、九十三年三月十一日審判筆錄）
    ，核與證人即被害人乙○○於警詢中證述遭竊情節相符（見九十二年十一月三日
    警詢筆錄），且有車輛失竊認可資料及贓物認領保管單、照片十一張、被害人所
    立具之贓物認領保管單各一紙（見偵卷第十至十八頁）在卷可稽，此外，復有被
    告所有供竊盜犯行所用之工具尖嘴鉗二支及一字型起子二支扣案可資佐證足稽。
    被告之自白與事實相符，應堪採信。本案事證明確，被告犯行應堪認定。
四、撤銷改判之理由：
    原審以被告罪證明確，據以論罪科刑，固非無見，惟查：
  (1)按機車引擎號碼係機車製造廠商對其出廠之標誌，乃表示一定用意之證明，依刑
    法第二百二十條規定，應以私文書論（最高法院六十六年度台上字第一九六一號
    判例意旨參照）。準此，原審認汽車引擎號碼係「特種文書」，有適用法律不當
    之違法。
  (2)次按行為人將舊機車上之引擎號碼鋸下，用強力膠粘貼於另一機車引擎上，乃具
    有創設性，應屬偽造而非變造（同上判例意旨參照）。基此，原審認定被告黏貼
    汽車引擎號碼於贓車之行為，係「變造」而非偽造，亦有適用法律不當之違法。
  (3)另查被告將其所使用之車輛引擎號碼切下，以強力接著劑黏貼於贓車之引擎號碼
    上使用，以資掩飾，且已騎乘該贓車於道路上，並避免警方追緝而使用之，已達
    於行使階段，且足以生損害於乙○○及監理機關對該車輛管理之正確性，應係犯
    刑法第二百十六條、二百十條之行使偽造私文書罪，故原審認定被告之行為係觸
    犯刑法第二百十二條之變造特種文書罪，而未認定已達於「行使」偽造私文書之
    階段，顯有認定事實不當，及適用法律錯誤之違誤。
  (4)綜上，原審判決既有上述可議之處，上訴意旨執以指摘，洵有理由，應由本院合
    議庭撤銷改判之。
五、自為判決之理由：
  (1)按刑法第三百二十一條第一項第三款之攜帶兇器竊盜罪，係以行為人攜帶兇器竊
    盜為其加重條件，此所謂兇器，其種類並無限制，凡客觀上足對人之生命、身體
    、安全構成威脅，具有危險性之兇器均屬之，且祇須行竊時攜帶此種具有危險性
    之兇器為已足，並不以攜帶之初有行兇之意圖為必要（最高法院七十九年度台上
    字第五二五三號判例足資參照）。查扣案之尖嘴鉗及一字型起子各二支，前端屬
    金屬材質，被告持以破壞車輛門鎖及電門，可見其堅實，客觀上足以對人之生命
    、身體、安全構成威脅，具行兇之危險性，認屬刑法上所稱之兇器當無疑；是核
    被告甲○○所為，係犯刑法第三百二十一條第一項第三款之攜帶兇器竊盜罪及同
    法第二百十六條、第二百十條之行使偽造私文書罪。又偽造汽車引擎號碼之低度
    行為，應為行使之高度行為所吸收，不另論罪。被告所犯上開攜帶兇器竊盜罪其
    行使偽造私文書二罪間，有方法、結果之牽連關係，為牽連犯，依刑法第五十五
    條後段規定，應從較重之攜帶兇器竊盜罪處斷。
  (2)爰審酌被告無不良素行前科紀錄，此有台灣高等法院被告全國前案紀錄表在卷可
    稽，且犯後坦承犯行，態度良好，所竊得之汽車業已返還被害人，尚未造成難以
    彌補之損失，併參酌其犯罪動機、手段、目的、所竊取財物之價值，及公訴人向
    本院具體求處有期徒刑六月，得易科罰金等一切情狀，量處如主文所示之刑，併
    諭知易科罰金之折算標準，以示懲儆。
  (3)扣案之尖嘴鉗及一字型起子各二支，均係被告所有，且供本案竊盜犯罪所用之物
    ，業據被告供承不諱，應依刑法第三十八條第一項第二款規定宣告沒收。
六、適用法律依據：
  (一)刑事訴訟法第四百五十五條之一第一項、第三項、第三百六十四條、第三百六十
    九條第一項前段、第二百九十九條第一項前段。
  (二)刑法第三百二十一條第一項第三款、第二百十六條、第二百十條。
  (三)刑法第五十五條後段、第四十一條第一項前段、第三十八條第一項第二款，罰金
    罰鍰提高標準條例第二條。
本案經檢察官劉正穆到庭執行職務。
中　　　華　　　民　　　國　　九十三　　年　　　三　　　月　　二十五　　日
                                臺灣苗栗地方法院刑事第二庭
                                    審判長法  官  周 淡 怡
                                          法  官  張 文 毓
                                          法  官  顧 正 德
右正本證明與原本無異。
本判決不得上訴。
                                          書記官  黃 正 中
中　　　華　　　民　　　國　　九十三　　年　　　三　　　月　　二十五　　日
附錄本判決論罪科刑法條全文：
中華民國刑法第三百二十一條第一項
犯竊盜罪而有左列情形之一者，處六月以上、五年以下有期徒刑：
一  於夜間侵入住宅或有人居住之建築物、船艦或隱匿其內而犯之者。
二  毀越門扇、牆垣或其他安全設備而犯之者。
三  攜帶兇器而犯之者。
四  結夥三人以上而犯之者。
五  乘火災、水災或其他災害之際而犯之者。
六  在車站或埠頭而犯之者。
中華民國刑法第二百十條
(偽造變造私文書罪)
偽造、變造私文書，足以生損害於公眾或他人者，處五年以下有期徒刑。
中華民國刑法第二百十六條
(行使偽造變造或登載不實之文書罪)
行使第二百十條至第二百十五條之文書者，依偽造、變造文書或登載不實事項或使登
載不實事項之規定處斷。
